【裁判字號】    90,易,79
【裁判日期】    900425
【裁判案由】    妨害秘密
【裁判全文】
臺灣新竹地方法院刑事判決                              九十年度易字第七九號
    公  訴  人  臺灣新竹地方法院檢察署檢察官
    被      告  甲○○
右列被告因妨害秘密案件，經檢察官提起公訴（八十九年度偵字第二八二五號），本
院判決如左：
    主      文
甲○○共同違法監察他人通訊，處有期徒刑伍月，如易科罰金以佰元折算壹日。緩
刑貳年。
紅、白色電話線壹組、錄音帶參捲，均沒收。
    事      實
一、甲○○與乙○○係兄弟關係，二人毗鄰住於新竹縣湖口鄉○○村○○路忠信六巷
    二號及四號。嗣因甲○○懷疑乙○○雇用不知情之水電商丙○○，自其所有住處
    樓下私接管線至乙○○所有房屋內使用，以此方式竊取甲○○瓦斯及電氣之故，
    竟明知他人具有隱私、私密之通訊內容，非依法令不得違法監察、截聽、竊錄，
    自民國（下同）八十九年一月間某日，以新臺幣七千元之代價，雇請有共同犯意
    聯絡之不詳姓名成年男子，以在高維銘家圍牆外之電信箱私裝電話線之方式，無
    故以錄音竊錄乙○○使用電話號碼0000000號非公開談話之通話內容，而
    違法監察他人之通訊，竊錄計有三捲錄音帶，迄於同年五月十六日上午十一時二
    十分許，中華電信股份有限公司竹北電信局營業所障礙臺人員至現場拆除而得知
    上情。
二、案經乙○○訴由臺灣新竹地方法院檢察署檢察官偵查起訴。
    理      由
一、訊據被告甲○○對於右揭犯罪事實坦承不諱，核與告訴人乙○○指訴之情節相符
    ，復有告訴人庭呈之紅、白色電話線一組，及被告自承錄有三捲錄音帶可資佐證
    ，被告犯行堪以認定。
二、被告無故利用錄音竊聽他人家中電話非公開談話之通話內容，違法監察他人之通
    訊，所為係犯違反通訊保障及監察法第二十四條第一項之違法監察他人通訊罪。
    公訴意旨認犯刑法第三百十五條之一第二款之妨害秘密罪，惟通訊保障及監察法
    第二十四條第一項之違法監察他人通訊罪與刑法第三百十五條之一第二款之妨害
    秘密罪之關係，係屬特別法與普通法，依特別法優於普通法之原則，應優先適用
    通訊保障及監察法第二十四條第一項，公訴意旨就被告所犯違法監察他人通訊罪
    部分，於起訴法條雖未論及，惟起訴基本事實相同，爰應變更起訴法條，併此敘
    明。被告與不詳姓名成年男子間，有共同犯意之聯絡及行為之分擔，均為共同正
    犯。又被告行為後，刑法第四十一條業於九十年一月四日修正為「犯最重本刑為
    五年以下有期徒刑以下之刑之罪，而受六個月以下有期徒刑或拘役之宣告，因身
    體、教育、職業、家庭之關係或其他正當事由，執行顯有困難者，得以一元以上
    三元以下折算一日，易科罰金。但確因不執行所宣告之刑，難收矯正之效，或難
    以維持法秩序者，不在此限。」「併合處罰之數罪，均有前項情形，其應執行之
    刑逾六月者，亦同。」並於同年月十日公布施行，於同年月十二日生效，比較新
    舊法之規定，以變更後之新法對被告有利，依刑法第二條第一項前段之規定，自
    應適用裁判時之新法。爰審酌被告與告訴人係兄弟關係，應當兄友弟恭，卻素有
    怨隙，竟以私裝電話線之方式，侵犯他人隱私權，犯罪後坦承犯行之態度等一切
    情狀，量處如主文所示之刑，並諭知易科罰金之折算標準。又查被告前未曾受有
    期徒刑以上刑之宣告，有臺灣新竹地方法院檢察署刑案資料查註紀錄表及臺灣高
    等法院被告全國前案紀錄表各一份在卷可憑。經此起訴審判，當知警惕，信無再
    犯之虞，本院認所宣告之刑以暫不執行為適當，並諭知緩刑二年，以啟自新。另
    電話線之紅、白色電話線一組，為不詳姓名之共同被告所有供被告犯罪所用之物
    ，爰依刑法第三十八條第一項第二款規定沒收之。又三捲錄音帶，雖未扣案，惟
    依通訊保障及監察法第二十六條之規定，違法監察通訊所得之資料，不問屬於犯
    人與否，均應宣告沒收。
三、公訴意旨另以被告係自八十八年七月間某日起以私裝電話線之方式，無故以錄音
    竊錄乙○○使用電話號碼0000000號非公開之談話云云，惟按告訴人之告
    訴，本以使被告受刑事訴追為目的，是其陳述是否與事實相符，仍應調查其他證
    據以資審認，苟其所為攻擊之詞尚有瑕疵，則在此瑕疵未與究明以前，即不能遽
    採為斷罪之基礎，最高法院分別著有五十二年臺上字第一三００號判例、六十九
    年臺上字第一五三一號判決可資參照。經查，公訴人所指被告八十八年七月間起
    之日期，僅係告訴人之指訴，而告訴人更指出被告早於八十六年八月起竟知其兒
    子偷打色情電話之事，因認被告顯係於八十六年八月間已竊聽其電話等情，上開
    告訴人前後所指之時間已有矛盾，純屬臆測之詞，參以被告懷疑告訴人偷接被告
    家中之瓦斯，於告訴人住處門口說此事，係於八十八年九月十四日，告訴人因而
    認被告有妨害名譽，及因妨害名譽而涉訟之事，則係八十九年二月十八日，被告
    要無在未與告訴人未有糾紛之時即在公訴人所指之時間竊聽告訴人非公開談話內
    容之必要。此外，復查無其他積極證據足資認為被告於八十八年七月間起即開始
    竊錄，應認為被告之犯罪尚不能證明，此部分原應為無罪之諭知，惟此部分與前
    開有罪部分有裁判上一罪關係，爰不另為無罪之諭知，附此敘明。
據上論斷，應依刑事訴訟法第二百九十九條第一項前段、第三百條，通訊保障及監察
法第二十四條第一項、第二十六條，刑法第十一條前段、第二條第一項前段、第二十
八條、修正後第四十一條第一項前段、第七十四條第一款、第三十八條第一項第二款
，罰金罰鍰提高標準條例第二條，判決如主文。
本案經檢察官吳金棟到庭執行職務
中      華      民      國    九十      年      四      月    二十五    日
                                      臺灣新竹地方法院刑事第一庭
                                          法  官  林  秋  宜
右正本證明與原本無異。
如不服本判決，應於判決送達後十日內向本院提出上訴狀( 應附繕本 )，上訴於
臺灣高等法院。
                                 書記官   張  雲  娥
中      華      民      國    九十      年      四      月    二十五    日
附錄本案論罪科刑法條全文：
通訊保障及監察法第二十四條
違法監察他人通訊者，處五年以下有期徒刑。
執行或協助執行通訊監察之公務員或從業人員，假藉職務或業務上之權力、機會或方
法，犯前項之罪者，處六月以上五年以下有期徒刑。
意圖營利而犯前二項之罪者，處一年以上七年以下有徒刑。


司法院資訊處製作；財團法人民間司法改革基金會備份。
